臺灣高等法院臺中分院刑事裁定
111年度抗字第536號
抗  告  人  
即  受刑人  張振誠




上列抗告人即受刑人因聲請定應執行之刑案件，不服臺灣臺中地
方法院中華民國111年4月27日裁定（111年度聲字第1231號），
提起抗告，本院裁定如下：
    主  文
抗告駁回。
    理  由
一、抗告人即受刑人張振誠（下稱抗告人）抗告意旨略以：
　  抗告人所犯毒品危害防制條例，該條例關於幫助吸食之刑責
    ，法律明文規定為以「正犯之刑減輕之」，且抗告人即為正
    犯，觀之附表編號2所示之罪為施用第一級毒品，經臺灣臺
    中地方法院判決有期徒刑6月，然附表編號3、4所示之罪均
    為幫助犯施用第一級毒品罪，均經臺灣臺中地方法院判決有
    期徒刑6月，刑責均相同且無任何遞減，顯然與毒品危害防
    制條例之立法精神「正犯之刑減輕之」牴觸；另附表編號1
    、2所示之罪，經臺灣臺中地方檢察署109年度執字第12951
    號已執行完畢，本次合併定其應執行之刑仍加總已執行完畢
    之刑度，顯不合理，懇請明察，以維抗告人權利。
二、按裁判確定前犯數罪者，併合處罰之；數罪併罰，有二裁判
    以上者，依刑法第51條之規定，定其應執行之刑，刑法第50
    條、第53條分別定有明文。次按法律上屬於自由裁量之事項
    ，有其外部性界限及內部性界限，並非概無拘束。依據法律
    之具體規定，法院應在其範圍選擇為適當之裁判者，為外部
    性界限；而法院為裁判時，應考量法律之目的，及法律秩序
    之理念所在者，為內部性界限。法院為裁判時，二者均不得
    有所踰越。在數罪併罰，有二裁判以上，定其應執行之刑時
    ，固屬於法院自由裁量之事項，然仍應受前揭外部性界限及
    內部性界限之拘束（最高法院94年度台非字第233號判決意
    旨參照）。再者，執行刑之酌定，係事實審法院自由裁量之
    職權，倘其所酌定之執行刑，並未違背刑法第51條各款所定
    之方法或範圍，以及刑事訴訟法第370條所規定禁止不利益
    變更原則（即法律之外部性界限），亦無明顯違背公平、比
    例及罪刑相當原則，或有裁量權濫用之情形（即法律之內部
    性界限）者，即不得任意指為違法或不當（最高法院110年
    度台抗字第1128號刑事裁定意旨參照）。再按數罪併罰之定
    應執行之刑，係出於刑罰經濟與責罰相當之考量，並非予以
    犯罪行為人或受刑人不當之利益，為一種特別的量刑過程，
    相較於刑法第57條所定科刑時應審酌之事項係對一般犯罪行
    為之裁量，定應執行刑之宣告，乃對犯罪行為人本身及所犯
    各罪之總檢視，除應考量行為人所犯數罪反應出之人格特性
    ，並應權衡審酌行為人之責任與整體刑法目的及相關刑事政
    策，在量刑權之法律拘束性原則下，依刑法第51條第5款之
    規定，採限制加重原則，以宣告各刑中之最長期為下限，各
    刑合併之刑期為上限，但最長不得逾30年，資為量刑自由裁
    量權之外部界限，並應受法秩序理念規範之比例原則、平等
    原則、責罰相當原則、重複評價禁止原則等自由裁量權之內
    部抽象價值要求界限之支配，使以輕重得宜，罰當其責，俾
    符合法律授與裁量權之目的，以區別數罪併罰與單純數罪之
    不同，兼顧刑罰衡平原則。個案之裁量判斷，除非有全然喪
    失權衡意義或其裁量行使顯然有違比例、平等諸原則之裁量
    權濫用之情形，否則縱屬犯罪類型雷同，仍不得將不同案件
    裁量之行使比附援引為本案之量刑輕重比較，以視為判斷法
    官本於依法獨立審判之授權所為之量情裁奪有否裁量濫用之
    情事。此與所謂相同事務應為相同處理，始符合比例原則與
    平等原則之概念，迥然有別（最高法院100年度台上字第21
    號判決意旨參照）。　
三、經查：
  ㈠本件抗告人因違反毒品危害防制條例數罪，經臺灣臺中地方
    法院先後判處如附表所示之刑，均分別確定在案，有各該判
    決書及抗告人之臺灣高等法院被告前案紀錄表在卷可憑。茲
    由犯罪事實最後判決法院之臺灣臺中地方檢察署檢察官聲請
    定其應執行之刑，原審經審核卷證結果，認其聲請為正當，
    依刑事訴訟法第477條第1項，刑法第53條、第51條第5款、
    第41條第1項前段、第8項規定，定其應執行刑為有期徒刑1
    年4月，如易科罰金，以新臺幣1仟元折算1日，經核原裁定
    係在抗告人本件各宣告刑中之最長期即有期徒刑8月以上，
    各宣告刑刑期合計有期徒刑1年9月以下之範圍內，酌定應執
    行之刑，合於法律規定之外部性界限，亦未逾越其內部性界
    限即有期徒刑1年8月（其中如附表編號1至2所示之罪，曾經
    臺灣臺中地方法院以109年度訴字第260號判決定應執行有期
    徒刑8月確定，是曾定執行刑之宣告刑與未曾定應執行刑之
    總和為有期徒刑1年8月），足認原審此項裁量職權之行使，
    並無違反法律之目的及法律秩序之理念所在，符合外部性、
    內部性界限，屬法院裁量職權之適法行使，揆諸上揭說明，
    原審裁定並無不當。 
  ㈡抗告人雖執前詞提起抗告，惟定應執行刑係特別之量刑過程
    ，乃對犯罪行為人本身及所犯各罪之總檢視，除應考量行為
    人所犯數罪反應出之人格特性，並應權衡審酌行為人之責任
    與整體刑法目的及相關刑事政策。審酌抗告人多次違反毒品
    危害防制條例罪之刑事前案紀錄，其一再犯罪，顯已非偶發
    性犯罪，反映出抗告人法治觀念薄弱，自我約束能力不足之
    人格特性與犯罪傾向，更不顧政府嚴禁毒品之規範，多次施
    用第一、二級毒品，並幫助他人施用第一級毒品，所生危害
    非輕，自應受較高之刑罰評價，以匡正其迭次違反刑罰規範
    之行為。且本院審酌附表所示曾定應執行有期徒刑之各罪，
    抗告人已獲有減少有期徒刑4月之利益（曾定執行刑之宣告
    刑與未曾定應執行刑之總和為有期徒刑1年8月，與原裁定所
    定應執行有期徒刑1年4月相較），原裁定顯然已考量抗告人
    所犯數罪所反映之人格特性，各罪彼此間之關聯性（即各罪
    之犯罪時間、犯罪類型、侵害之法益種類等）並適度減輕抗
    告人之刑期，其所定應執行刑並未逾越法律所規定之範圍，
    亦無明顯過重而違背比例原則或公平正義之情形，與刑罰經
    濟、刑法定應執行刑之恤刑考量等法律規範目的均無違背，
    尚無瑕疵可指，自應尊重原審法院裁量權限之行使。
  ㈢又抗告人主張毒品危害防制條例關於幫助吸食之刑責，法律
    明文規定為以「正犯之刑減輕之」，此部分抗告人顯有誤會
    。按幫助犯之處罰，得按正犯之刑減輕之，刑法第30條第2
    項定有明文；本條項之立法意旨在於，一般而言，幫助犯之
    行為僅係對正犯之行為有所助益，但因非構成要件之行為，
    故得予減輕其刑。抗告人所指附表編號3、4所定之宣告刑之
    量刑理由已於臺灣臺中地方法院109年度訴字第1244號刑事
    判決中敘明，且此部分非定應執行刑時所應斟酌之事項。是
    抗告人執此等與定應執行刑無關之事項，作為指摘原裁定不
    當之抗告理由，殊屬誤會，自無理由，應予駁回。
  ㈣再抗告人主張附表編號1、2所示之罪現已執行完畢乙節，因
    所謂「裁判確定後」，凡裁判已確定即可，而不問該刑之執
    行是否已完畢，若其中數罪之刑業已執行完畢，並不因嗣後
    定其應執行刑，而影響先前該數罪已執行完畢之事實，僅係
    將來執行時應予折抵之問題（最高法院107年度台抗字第319
    號刑事裁定意旨參照）。抗告人所犯如附表編號1、2所示之
    罪，雖已執行完畢（執行案號：臺灣臺中地方檢察署109年
    度執字第12951號），固有臺灣高等法院被告前案紀錄表1份
    在卷可佐（見本院卷第46頁），惟此部分與其所犯如附表所
    示之其餘之罪，因符合數罪併罰規定，仍應合併定其應執行
    之刑，再由檢察官於執行時扣除已執行之部分，不致影響抗
    告人權益，是抗告人執以指摘原裁定不當，容有誤會。
  ㈤原審裁定就本件定應執行刑事件，雖未予抗告人以陳述意見
    之機會，惟原審裁定後，抗告人已具狀對該裁定提起抗告，
    請求以前揭理由撤銷原裁定已更定較輕之應執行刑，足認其
    就本件定應執行刑已以書面陳述意見，而無未保障抗告人陳
    述意見機會之情形（最高法院111年度台抗字第216號刑事裁
    定意旨參照），併此敘明。
四、綜上所述，本件原裁定所定之應執行刑，並未逾法定刑之範
    圍，亦無違背正義，裁量權之行使並無濫用權利，符合法律
    之目的及法律秩序之理念，尚無瑕疵可指。從而，本件抗告
    人以上開情詞提起抗告，其抗告為無理由，應予駁回。　　
據上論斷，依刑事訴訟法第412條，裁定如主文。
中　　華　　民　　國　　111 　年　　7 　　月　　19　　日
            刑事第三庭  審判長法  官  楊  真  明
                              法  官  邱  顯  祥
                              法  官  李  明  鴻 
以上正本證明與原本無異。
如不服本裁定，得於收受送達後5日內向本院提出抗告書狀（須
附繕本）。因疫情而遲誤不變期間，得向法院聲請回復原狀。
                              書記官  陳  慈  傳   
　　　　　　　　　　　　　　　 
中　　華　　民　　國　　111 　年　　7 　　月　　19　　日

【附表】
編           號  1 2 3 罪           名  毒品危害防制條例 毒品危害防制條例 毒品危害防制條例 宣     告    刑  有期徒刑3月 有期徒刑6月 有期徒刑6月 犯  罪  日   期  108年10月23日 108年10月23日 108年5月30日 偵查(自訴)機關年  度  案  號  臺中地檢108年度毒偵字第3876號 臺中地檢108年度毒偵字第3876號 臺中地檢108年度偵字第30088號 最後事實審 法        院 臺灣臺中地方法院 臺灣臺中地方法院 臺灣臺中地方法院  案        號 109年度訴字第260號 109年度訴字第260號 109年度訴字第1244號  判 決  日 期      109/05/21      109/05/21     110/10/19 確定判決 法        院 臺灣臺中地方法院 臺灣臺中地方法院 臺灣臺中地方法院  案        號 109年度訴字第260號 109年度訴字第260號 109年度訴字第1244號  判決確定日期     109/06/19     109/06/19     111/01/19 是否為得易科罰金之案件  得易科、社勞 得易科、社勞 得易科、社勞 備           註  臺中地檢109年度執字第12951號  臺中地檢109年度執字第12951號 臺中地檢111年度執字第4142號   編號1至2判決應執行有期徒刑8月   
編           號  4 罪           名  毒品危害防制條例 宣     告    刑  有期徒刑6月 犯  罪  日   期  108年10月23日 偵查(自訴)機關年  度  案  號  臺中地檢108年度偵字第30088號 最後事實審 法        院 臺灣臺中地方法院  案        號 109年度訴字第1244號  判 決  日 期     110/10/19 確定判決 法        院 臺灣臺中地方法院  案        號 109年度訴字第1244號  判決確定日期     111/01/19 是否為得易科罰金之案件  得易科、社勞 備           註  臺中地檢111年度執字第4142號